【裁判字號】    94,訴,743
【裁判日期】    950725
【裁判案由】    毒品危害防制條例
【裁判全文】
臺灣士林地方法院刑事判決               94年度訴字第743號
公  訴  人  臺灣士林地方法院檢察署檢察官
被      告  戊○○
指定辯護人  本院公設辯護人甲○○
上列被告因毒品危害防制條例案件，經檢察官提起公訴（94年度
偵字第5230號），本院判決如下：
    主  文
戊○○販賣第二級毒品，處有期徒刑柒年陸月，扣案之安非他命
貳拾玖包（驗餘總淨重貳拾伍公克），均沒收銷燬、販賣第二級
毒品所得新台幣伍仟元沒收之，如全部或一部不能沒收時，以其
財產抵償之；又連續明知為禁藥而轉讓，處有期徒刑拾月，應執
行有期徒刑捌年貳月，扣案之安非他命貳拾玖包（驗餘總淨重貳
拾伍公克），均沒收銷燬，販賣第二級毒品所得新台幣伍仟元沒
收之，如全部或一部不能沒收時，以其財產抵償之。
    事  實
一戊○○明知安非他命類係經行政院衛生署列管之禁藥，亦係毒
  品危害防制條例第2 條第2 項第2 款之第二級毒品，不得非法
  持有、轉讓、販賣，詎竟：
  (一)基於轉讓禁藥暨第二級毒品安非他命之概括犯意，於民國93
    年11月間某日起至94年7 、8 月間某日止，在其台北縣淡水
    鎮○○○路○ 段81巷15號3 樓住處，連續無償或以低於或相
    當於其買進之價格，轉讓安非他命予乙○○（所涉違反毒品
    危害防制條例之犯行，由檢察官另行處理），共計6 次，每
    次約0.5 公克之量，共計約轉讓3.0 公克之安非他命予乙○○。另於94年1 月間某日，因友人丁○○要求，而在其上揭
    住處，無償轉讓安非他命1 次予丁○○（約可施用1 、2 口
    之量，所涉違反毒品危害防制條例之犯行，由檢察官另行處
    理）。
  (二)另乙○○於94年2 月3 日下午3 、4 時許，以其0000000000
    號行動電話撥打戊○○0000000000號行動電話，告知欲至戊○○住處購買第二級毒品安非他命，戊○○即與不知情之丁○○自臺北縣淡水鎮○○路之F1電動玩具店返回其上址住處
    ，於同日下午4 時50分抵達後在其住處樓下遇見乙○○及適
    巧來訪之周俊良，一行人即至戊○○上揭住處，戊○○旋將
    其該日在前述F1電動玩具店，以每公克新台幣（下同）993
    餘元之代價，向姓名年籍不詳綽號「阿政」之成年男子所購
    得總淨重25.16 公克之第二級毒品安非他命（總價25,000元
    ，戊○○支付14,000元，餘11,000元以戊○○前欠「阿政」
    之款項抵債），以每公克1,445 餘元，總價5,000 元之價格
    ，販賣3.46公克之第二級毒品安非他命予乙○○1 次，乙○○交付價款，取得所購之安非他命於同日下午5 時欲離去之
    際，在戊○○3 樓住處樓梯間，遇持搜索票至上址搜索之警
    員，因乙○○抗拒擬逃逸，為警制伏，並在其身上扣得其向
    戊○○購買之前述安非他命1 包（淨重3.46公克，嗣取0.10
    公克鑑驗），及在其駕駛之CT-6541號自小客車扣得吸食器1
    個，另警在戊○○上址住處扣得戊○○向「阿政」所購之安
    非他命28包（總淨重21.7公克，嗣取0.06公克鑑驗）、乙○○給付之5,000 元款項，及戊○○施用毒品使用之水車吸食
    器1組、玻璃球吸食器3個、鏟管3 支、水族箱用之粉末（毛
    重5.89公克）、殘渣袋2 個、分裝袋2630個等物（戊○○施
    用毒品之犯行，由檢察官另行處理）。
二案經台北縣政府警察局淡水分局報告台灣士林地方法院檢察署
  檢察官偵查起訴。
    理  由
一證據能力爭執部分：
  被告之指定辯護人認公訴人所舉乙○○及丁○○於警詢之陳述
  ，為審判外之陳述，無證據能力，實行公訴檢察官則認乙○○
  、丁○○警詢所言，與被告警詢之自白相符，依刑事訴訟法第
  159條之3之規定有證據能力，查：
  (一)按被告以外之人於審判外之言詞或書面陳述，除法律有規定
    者外，不得作為證據，刑事訴訟法第159 條第1 項定有明文
    ，是被告以外之人於審判外之言詞或書面陳述，除非法律別
    有規定者，否則不得作為證據，亦即除非法律別有規定，否
    則傳聞證據不得做為證據。而刑事訴訟法於第159 條之後所
    定之第159 條之1 、第159 條之2 、第159 條之3 、第159
    條之4 、第159 條之5 則為第159 條第1 項所稱之例外規定
    ，先予陳明。
  (二)查證人乙○○、丁○○於警詢之陳述，核屬刑事訴訟法第15
    9 條第1 項所稱被告以外之人於審判外之言詞或書面陳述，
    不得作為證據，是除符合法律別有規定外，原則上並無證據
    能力。茲應審究者乃證人乙○○、丁○○於警詢所述，是否
    符合前揭例外規定，查：
    1.按刑事訴訟法第159 條之3 規定：「被告以外之人於審判
      中有下列情形之一，其於檢察事務官、司法警察官或司法
      警察調查中所為之陳述，經證明具有可信之特別情況，且
      為證明犯罪事實之存否所必要者，得為證據：一死亡者。
      二身心障礙致記憶喪失或無法陳述者。三滯留國外或所在
      不明而無法傳喚或傳喚不到者。四到庭後無正當理由拒絕
      陳述者。」，是得依該條規定例外作為證據者，限於有前
      述4 款情形，且需證明具有可信之特別情況，暨為證明犯
      罪事實之存否所必要者，方得為證據，查乙○○、丁○○
      並無刑事訴訟法第159 條之3 所規範之4 款情形，其於警
      詢之證詞，自無法依同法第159 條之3 之規定，排除同法
      第159 條第1 項之規定，而得作為證據。是實行公訴檢察
      官前開所述，誠有誤會，不足採信。
    2.再按被告以外之人於檢察事務官、司法警察官或司法警察
      調查中所為之陳述，與審判中不符時，其先前之陳述具有
      較可信之特別情況，且為證明犯罪事實存否所必要者，得
      為證據，刑事訴訟法第159 條之2 亦定有明文，是證人乙○○於警詢所言，除有刑事訴訟法第159 條之2 之情形外
      ，並無證據能力，不得作為證據。證人乙○○、丁○○於
      本院作證時所言，與其於警詢中所陳不符，查：
      丁○○警詢陳述部分：
        經檢察事務官勘驗丁○○警詢錄音帶，結果雖該錄音帶
        所錄之內容與警詢筆錄之記載大致相符，惟丁○○於回
        答警察詢問時，其回答並不自然，且警詢筆錄雖記載「
        （乙○○與被告一起）上樓後，乙○○便以5,000 元向
        戊○○購買安非他命數量不詳後即離去」等語，惟事實
        上丁○○於警察問：「乙○○以5,000 元向被告購買1
        包安非他命後就走了？」時，覆以：「這件事我不瞭解
        ，我沒看到」等語，有檢察事務官勘驗筆錄在卷可徵（
        請參台灣士林地方法院檢察署94年度偵字第5230號卷第
        96頁），查丁○○警詢之回答既不自然，且警詢筆錄之
        製作復與其回話相左，難認丁○○該陳述有可信之特別
        狀況，是難依刑事訴訟法第159 條之2 認有證據能力。
      乙○○警詢陳述部分：
        乙○○於偵查中雖稱：因警察說不說拿錢向戊○○買就
        要把責任推給伊，且警察將伊帶至被告住處浴室以警棍
        毆打伊，製作筆錄時，又語帶恐嚇，伊始於警詢為不實
        之陳述云云，然查：
        (1)經檢察事務官勘驗乙○○警詢錄音帶，結果雖該錄音
          帶所錄之內容與警詢筆錄之記載幾乎相同，乙○○陳
          述時說法自然，應係出於自由意識等情，有檢察事務
          官勘驗筆錄在卷可徵（請參台灣士林地方法院檢察署
          94年度偵字第5230號卷第95、96頁），查乙○○警詢
          之陳述既自然，且警詢筆錄之製作復與其答話相符，
          難認乙○○警詢之陳述有不可信之狀況。
        (2)另據證人即前述時日至被告住處搜索之警員丙○○於
          本院95年4 月28日審理時證稱：伊至被告住處時，袁
          光聖因要逃逸已在樓梯間遭先到之警員制伏並戴上手
          銬，伊將乙○○帶到廁所搜身、問話，乙○○均未反
          抗，在廁所內伊未使用警棍，當時乙○○只有手腕上
          有手銬造成之傷。問伊筆錄時，並無恐嚇、威脅袁光
          聖，亦無說亂講、誣告的話，要乙○○擔責任等語；
          而證人丁○○於本院亦證稱：乙○○有被警察帶至廁
          所，但廁所內並未傳出特別之聲音等語，查倘警員有
          在被告住處廁所以警棍毆打刑求乙○○，乙○○應會
          發出哀嚎、求救、抗拒之聲音，豈有毫無任何聲響之
          理，乙○○稱其遭警刑求云云，尚難認屬實。
        (3)另乙○○於94年2 月3 日為警查獲移送台灣士林地方
          法院檢察署檢察官偵訊時，因乙○○提出前述刑求抗
          辯，檢察官遂諭該署檢驗員陳標乾勘驗乙○○之傷勢
          ，經勘驗乙○○受有背部約13×2.9 ×1.5 公分之瘀
          血，但中間0.8 公分未見皮下出血，左側7 ×1.2 公
          分之瘀血，但中間0.8 公分未見皮下出血，右上臂後
          面有拳大溢血之傷勢等情，有台灣士林地方法院檢察
          署驗傷診斷書、所攝乙○○傷勢之照片，附於本院調
          取之台灣士林地方法院檢察署94年度核退字第394 號
          卷第8 ～12頁可佐（業經影印附卷），質諸證人陳標
          乾證稱：因乙○○所受之傷勢中間並無出血，故應係
          推擠牆壁之後造成之擠壓傷，非棍棒造成之傷害，右
          上臂所受之傷勢，並非廣泛性出血，應係掐或握造成
          之傷害，亦非棍棒造成，若係棍棒造成之傷勢，應係
          平面性出血，而非點狀或塊狀出血等語（見本院95年
          6 月22日審理筆錄），堪認乙○○所受之前開傷勢，
          非棍棒類之武器所造成至明，如前述乙○○於遇警搜
          索時，欲逃離現場，而為警在被告住處3 樓樓梯間制
          伏，於警制伏之過程，誠可能因推擠牆壁，或掐、握
          造成之乙○○受傷，由此堪認乙○○被帶至被告住處
          浴室時，並未遭刑求，堪可認定，乙○○前述所辯，
          顯與事實不符，證人丙○○證稱：未刑求，且訊問袁
          光聖時未以不當之手段等語，應堪信為真實。
        (4)綜上乙○○警詢所述，並無不可信之特別情況，且復
          為證明犯罪事實存否所必要，依前揭刑事訴訟法第
          159 條之2 之規定，本院認證人乙○○於警詢所言例
          外得為證據。
  (三)再按證人除未滿16歲者或因精神障礙，不解具結意義及效果
    者外，應命具結；證人依法應具結而未具結者，其證言，不
    得作為證據，刑事訴訟法第186 條、第158 條之3 分別定有
    明文，查乙○○、丁○○於94年2 月4 日於檢察官訊問時所
    陳述有關於被告戊○○之部分，為屬證人之身分，又其等復
    非未滿16歲之人，又無精神障礙，致不解具結意義及效果之
    情形，依法即應命具結，依該次偵訊筆錄之記載，堪認乙○○、丁○○並未具結，依前開說明，乙○○、丁○○該日之
    陳述，自不得為證據，指定辯護人雖未就此爭執，然此屬本
    院應依職權認定之事項，難以指定辯護人未爭執，而認具證
    據能力，併此敘明。
二本院認定有罪之理由：
  訊據被告戊○○，固不否認曾給過乙○○、丁○○安非他命，
  惟矢口否認有轉讓及販賣安非他命之犯行，辯稱：在94年初，
  丁○○給過伊2 、3 次1,000 元，要和伊一起合資購買安非他
  命，乙○○部分，則係乙○○自93年10、11月起至94年2 月3
  日止，給過伊約10次錢，伊即偕乙○○一起向「阿政」買安非
  他命，亦係合資購買。乙○○為警查獲之安非他命，非伊給被
  告。另扣案之5,000 元為伊所有，非乙○○交付購買安非他命
  之款項云云，辯護人則為被告之利益辯稱：於被告轉讓安非他
  命予乙○○時，乙○○縱曾給付款項，然乙○○給付之金額低
  於被告購買安非他命之金額，被告並無沒有圖利之意圖等語，
  經查：
  (一)轉讓安非他命部分：
    1.證人丁○○本院審理時具結證稱：94年1 月間，在被告台
      北縣淡水鎮○○○路○ 段81巷15號3 樓住處，向被告要過
      1 次安非他命，被告即給伊可施用1 、2 口量之安非他命
      等語（參本院95年3 月24日審理筆錄），查丁○○為被告
      之友人，與被告並無仇怨，衡情當無誣陷被告之理，再查
      丁○○於警詢陳稱：伊曾在被告住處以1,000 元向被告購
      買安非他命1 次等語（見台灣士林地方法院檢察署94年度
      偵字第5230號卷第37頁），於本院前開審理筆錄則改稱：
      警察要伊咬被告等語，堪認丁○○於本院之證詞，語多迴
      護被告，益堪信其於本院之陳述，無誣指被告之虞，是其
      陳稱：94年1 月間，在被告在其住處轉讓安非他命予伊等
      語，當非虛構，應認與事實相符，足以採信。被告辯稱：
      與丁○○均為合資購買安非他命云云，顯為卸責之詞，不
      足採信。
    2.再查證人乙○○於本院審理時結證稱：自93年7 月起至94
      年7 、8 月，被告共陸續給伊7 、8 次快10次之安非他命
      ，伊有3 、4 次有給錢，給約1,000 元至3,000 元，另5
      、6 次沒給錢。有4 、5 次是伊給被告錢，被告即給伊安
      非他命，另有2 、3 次是伊拿錢給被告，再和被告一起去
      買安非他命，由被告獨自向賣主買，伊在外面等，被告買
      後再給伊安非他命，94年2 月3 日該次亦係與被告一起去
      買安非他命。被告均在其住處給伊安非他命，每次約給0.
      5 公克云云（見本院95年6 月22日審理筆錄）；其於94年
      2 月3 日警詢時則陳稱：自93年10月起共至被告住處向被
      告買10餘次安非他命等語（參台灣士林地方法院檢察署94
      年度偵字第5230號卷第30頁）；被告就此於本院辯稱：乙○○自93年10、11月至94年2 月4 日給過伊10次錢，伊再
      偕乙○○一起向「阿政」買安非他命云云，於警詢則供稱
      ：乙○○曾向我買過安非他命，次數不記得等語（前述52
      30號偵卷第24頁），乙○○就其與被告間有關安非他命往
      來之次數，所述前後不一，惟綜合乙○○各次之證述及被
      告之辯詞，堪認被告與乙○○間至少有10次安非他命之往
      來，依罪疑惟輕原則，本院認2 人間就安非他命之往來計
      有10次。此10次亦包括乙○○於94年2 月3 日向被告購買
      安非他命，因該次為販賣安非他命（詳後述），非轉讓，
      故於認定被告轉讓安非他命予乙○○之次數時，應將該次
      扣除，是被告與乙○○間有關安非他命之往來，除販賣外
      ，計有9 次。而依被告及乙○○於警詢中均陳稱：乙○○
      向被告「買」安非他命乙語，足認此10次之安非他命往來
      ，應非均為乙○○與被告合資共同向「阿政」購買，蓋倘
      係2 人一起合資購買，且乙○○每次均與被告一起去找「
      阿政」，則被告與乙○○於警詢陳述時，應會稱：2 人一
      起合資購買，斷無用「乙○○向被告『買』安非他命」乙
      語，是被告辯稱：此10次均伊與乙○○一起合資購買云云
      ，顯為避重就輕之詞，不足採信。再依乙○○於本院審理
      時證稱：有2 、3 次是伊拿錢給被告，再和被告一起去買
      安非他命，由被告獨自向賣主買，伊在外面等，被告買後
      再給伊安非他命等語，如前述，此部分雖與乙○○警詢所
      稱之「向被告『買』安非他命」之意不符，然並無證據證
      明何者為實，因倘2 人合資購買，被告買後將乙○○所購
      之安非他命交予乙○○，即與轉讓安非他命之要件不侔，
      依罪證有疑採利於被告之原則，本院認前述被告與乙○○
      安非他命往來之9 次，應扣除乙○○所稱之3 次合資購買
      （雖乙○○稱2 、3 次，但採對被告最有利之3 次），是
      被告與乙○○間安非他命之往來，扣除販賣及合資購買外
      ，共計6 次。另此6 次中，雖有幾次乙○○有給付被告款
      項，但並無證據證明於乙○○給付被告款項時，被告所給
      乙○○安非他命之進價低於乙○○給付之款項（亦即無法
      證明被告有因而得利），況據乙○○於本院證稱：被告最
      初2 、3 次給伊安非他命均未收款，後伊覺得不好意思，
      故給被告款項，但被告退還，伊仍執意給付，被告給伊2
      、3 次安非他命，伊給付被告1 次款項，伊給被告錢時，
      被告都多給伊安非他命，跟外面比算比較便宜等語，亦難
      認於乙○○給付款項時，被告所交付之安非他命，其購買
      之價格低於乙○○給付之價款，是被告於前述期間，轉讓
      乙○○6 次安非他命，均為無償轉讓，或係以低於或等於
      其購買之價錢轉讓，堪可認定。
  (二)販賣安非他命部分：
    1.警於94年2 月3 日下午5 時，持搜索票，至被告上址住處
      扣得之疑似安非他命28包（總淨重21.7公克），及自乙○○身上扣得之疑似安非他命1 包（淨重3.46公克），經送
      內政部警政署刑事警察局鑑定，經取扣自被告住處28包中
      之0.06公克（驗餘21.64 公克），及自乙○○身上扣得之
      0.10公克鑑驗（驗餘3.36公克），結果均有第二級毒品甲
      基安非他命成分等情，有該局94年03月18日刑鑑字第0940
      028986號鑑定書、搜索扣押筆錄、搜索扣押目錄表在卷可
      參。堪認扣自被告住處及乙○○身上之上開物品確為安非
      他命無訛。
    2.查證人乙○○於警詢時證稱：94年2 月3 日下午4 時16時
      許，伊以0000000000號行動電話撥打被告0000000000號行
      動電話，向被告表示要買安非他命之訊息，即至被告住處
      等被告，約10分鐘後被告返回，即與被告上樓。嗣警在伊
      口袋內扣得之安非他命，即當日下午4 時50分，伊在被告
      住處，以5,000 元向被告所購，被告在其房間拿出2 大包
      安非他命，在廚房餐桌上由較大包之安非他命分裝1 小包
      安非他命賣給伊等語，雖乙○○嗣後翻異前陳，於本院審
      理時證稱：94年2 月3 日伊至被告住處向被告買安非他命
      ，因被告沒貨，故伊與被告一起至竹圍拿安非他命，伊與
      被告坐一部車，丁○○自己開另部車。去之途中伊在車上
      交付被告5,000 元，於被告取得安非他命後，伊與被告返
      回被告住處，被告給付伊1 包安非他命，伊取得後即離去
      云云，惟查：
      94年2 月3 日下午4 時餘，被告搭乘丁○○之車返回上
        址住處時，在樓下遇見乙○○及適亦造訪被告之周俊良
        ，4 人遂一同上樓至被告住處，乙○○至3 樓被告住處
        後不久即離去，適遇持搜索票至被告上址搜索之警察等
        情，業據證人丁○○於本院證述綦詳，核與被告所述及
        乙○○於警詢所述相符，堪認當天與被告一起外出者僅
        丁○○，乙○○並未與被告一同外出，而係在被告住處
        樓下等候被告，是乙○○於本院證稱：94年2 月3 日下
        午伊與被告一起去竹圍買安非他命，再一起返被告住處
        云云，顯與事實不符，不足採信。
      查乙○○於警察詢問陳述時說法自然，且警訊筆錄之記
        載與其所述相符等情，業如前述，堪認其警詢所述乃出
        於自由意識。再查乙○○與被告為好友，被告常無償轉
        讓安非他命予乙○○施用，且乙○○於本院審理其違反
        動產擔保交易案件（本院受理案號95年度易字第49號）
        時，經合法傳喚、拘提，無正當理由不到場，而為本院
        發布通緝，於95年5 月18日為警在其欲至被告住處途中
        緝獲等情，亦據乙○○於警詢述明（見附於本院之95年
        5 月18日警詢筆錄），堪認乙○○與被告情誼甚篤，衡
        情乙○○應無於警詢誣陷被告之虞，是其警詢所述，難
        謂不實。
      復查94年2 月3 日下午4 時許，乙○○先在被告上址住
        處樓下等被告，於同日下午4 時50分被告返回後，即與
        被告一起至3 樓被告住處，在同日下午5 時許即離去等
        情，已如前述，且有上開搜索扣押筆錄在卷可參。查倘
        乙○○非為某特定目的，何以會先在被告住處樓下等被
        告，於遇被告後不久旋即離去？由此，足認乙○○是日
        至被告處，定為某事，從而乙○○於警詢稱：94年2 月
        3 日去找被告買安非他命，先在被告住處樓下等，於被
        告返家，伊交付5,000 元取得扣自伊身上之安非他命後
        ，旋即離去等語，當非子虛。此外復有自被告處扣得之
        5,000 元可徵。
      依上，足認乙○○警詢所言與事實相符，足以採信，其
        於本院所述，顯為迴護被告之詞，不足採信。
    3.如前述，為警扣自乙○○處之安非他命為被告交付予乙○○，應堪認定。再查被告於本院供稱：扣案之28包安非他
      命，為伊於94年2 月3 日以25,000元向「阿政」購買，其
      中11,000元係以「阿政」先前積欠之款項抵付，另14,000
      元係以現金給付等語，查扣自被告處之安非他命28包總淨
      重21.7公克，加上自乙○○身上扣得安非他命1 包淨重3.
      46公克，總計25.16 公克，被告以25,000元向「阿政」購
      買25.16 公克之安非他命，是被告係以每公克993 餘元向
      「阿政」購買（25,000÷25.16 ＝993.6407）。而被告以
      5,000 元之價格出售3.46公克之安非他命予乙○○，是被
      告係以每公克1445餘元販賣安非他命予乙○○（5,000 ÷
      3.46＝1445.0867） 。被告以每公克993 餘元購入安非他
      命，再以每公克1445餘元販賣安非他命，其有營利之意圖
      ，至臻明確。辯護人辯稱：被告無圖利之意云云，尚難採
      信。
  (三)綜上所述，被告所辯，均為卸責之詞，不足採信，其上開犯
    行均堪以認定，本件事證明確，應依法論科。
三論罪科刑部分：
  (一)按安非他命類前經行政院衛生署於69年12月8 日以衛署字第
    301124號公告列為禁藥管理，禁止輸入、製造及販賣，又安
    非他命及其衍生之鹽類及製劑並經該署於75年7 月11日以衛
    署字第59672 號公告一概禁止使用，嗣復經該署於79年10月
    9 日以衛署藥字第904142號公告，列入麻醉藥品管理條例第
    2 條第4 款所定之化學合成麻醉藥品管理，並禁止於醫療上
    使用，依麻醉藥品管理條例第13條之規定，限供科學上之需
    要，不得非法輸入、製造、運輸、販賣、持有、施打或吸用
    ，嗣且又列入第二級管制藥品管理，仍屬列管禁藥而係藥事
    法第22條第1 項第1 款所指禁藥，且為毒品危害防制條例第
    2 條第2 項第2 款之第二級毒品，不得持有、轉讓、販賣（
    最高法院93年度台上字第1164號判決、95年度台上字第179
    號判決意旨分別參照）。
  (二)核被告轉讓安非他命予乙○○、丁○○之行為，分別該當93
    年4 月21日修正公布、同年月23日施行之藥事法第83條第1
    項之轉讓禁藥罪，以及毒品危害防制條例第8 條第2 項之轉
    讓第二級毒品罪。惟上開二罪僅規範角度不同，均保護國民
    健康之法益，具法條競合之關係，即應適用重法處斷。比較
    藥事法第83條第1 項及毒品危害防制條例第8 條第2 項之法
    定刑，除有轉讓之第二級毒品達毒品危害防制條例第8 條第
    6 項之一定數量（10公克以上），經依法加重後法定刑較藥
    事法第83條第1 項法定刑為重外，其餘情形則以藥事法第83
    條第1 項之法定刑較重，即應適用重法即藥事法第83條第1
    項（臺灣高等法院94年度法律座談會刑事類提案第8 號參照
    ）。查本案被告轉讓之第二級毒品安非他命予乙○○之重量
    約3.0 公克，轉讓丁○○部分僅供丁○○施用數口，其量甚
    微，顯未達10公克以上，揆之前引說明，被告轉讓安非他命
    之行為，即應論以重法即藥事法第83條第1 項之轉讓禁藥罪
    。被告轉讓安非他命前持有安非他命之低度行為，為轉讓之
    高度行為所吸收，不另論罪。被告先後數次，轉讓禁藥之行
    為，時間緊接，犯罪構成要件相同，顯係基於概括犯意反覆
    為之，為修正前刑法之連續犯（有關新舊法比較詳後述），
    應依修正前刑法連續犯之規定以一罪論，並依法加重其刑。
    至公訴人認此部分成立毒品危害防制條例第8條第2項之轉讓
    第二級毒品安非他命之罪，尚有未洽，惟其基本社會事實相
    符，起訴法條應予變更。又被告自94年2月4日起至94年7 、
    8月間轉讓安非他命之犯行，雖未據公訴人於起訴書中敘及
    ，然與起訴書所敘及部分有連續犯，牽連犯，想像競合犯之
    裁判上，實質上一罪關係，應為起訴效力所及，本院自得併
    予審理。
  (三)被告販賣安非他命予乙○○部分，則係犯藥事法第83條第1
    項及毒品危害防制條例第4 條第2 項之罪，比較前開2 罪之
    法定刑，以毒品危害防制條例為重，依前開說明，自應論以
    重法即毒品危害防制條例第4 條第2 項之販賣第二級毒品罪
  (四)被告所犯上開2 罪，犯意各別，行為互異，罪質互殊，應分
    論併罰。
  (五)按行為後法律有變更者，適用行為時之法律。但行為後之法
    律有利於行為人者，適用最有利於行為人之法律，刑法第2
    條第1 項定有明文。查前於94年2 月2 日修正之刑法，於被
    告行為後之95年7 月1 日施行，修正後原屬牽連犯及連續犯
    之數個犯罪行為，依新法應數罪併罰，比較修正前舊法規定
    可依裁判上一罪論處，顯然修正前之舊法有利於被告，應依
    刑法第2 條第1 項但書之規定，適用舊法。再修正後刑法第
    51條第5 款規定「宣告多數有期徒刑者，於各刑中之最長期
    以上，各刑合併之刑期以下，定其刑期。但不得逾30年」，
    修正前刑法該條款則為「宣告多數有期徒刑者，於各刑中之
    最長期以上，各刑合併之刑期以下，定其刑期。但不得逾20
    年」，就定應執行刑部分，應依修正前刑法對被告有利。
  (六)爰審酌被告為一己私利而販賣第二級毒品安非他命、轉讓安
    非他命予他人之次數，上開犯行均影響國民健康甚鉅、所得
    之不法利益、犯後否認犯行等一切情狀，分別量處如主文所
    示之刑，並依修正前刑法定其應執行刑。
  (七)沒收部分：
    1.被告販賣毒品予乙○○所得5,000 元，應依毒品危害防制
      條例第19條第1 項於其販賣第二級毒品宣告刑項下諭知沒
      收之，如全部或一部不能沒收時，以其財產抵償之。
    2.扣自乙○○處之安非他命1 包（淨重3.46公克，嗣取0.10
      公克鑑驗，已鑑析用罄），及扣案被告處之安非他命28包
      （總淨重21.7公克，嗣取0.06公克鑑驗，已鑑析用罄），
      為違禁物，且此29包均與被告販賣安非他命之犯行有關，
      除鑑析用罄之安非他命堪認已滅失，無從諭知沒收銷燬外
      ，餘均應依法不問屬於犯人與否，在被告販賣安非他命宣
      告之主刑項下諭知沒收銷燬之。
    3.至其餘扣案之水車吸食器1 組、玻璃球吸食器3 個、鏟管
      3 支、水族箱用之粉末（毛重5.89公克）、殘渣袋2 個、
      分裝袋2630個等物，均與本案無涉，無從諭知沒收，附此
      敘明。
四公訴意旨另認：被告戊○○基於販賣第二級毒品安非他命之概
  括犯意，自93年10月某日起至94年2 月3 日下午4 時50分止，
  除前述94年2 月3 日下午4 時50分該次外，另販賣10次左右之
  安非他命予乙○○，又於不詳時間，以1,000 元之代價販賣1
  小包安非他命予丁○○施用，此部分亦涉毒品危害防制條例第
  4條第2項之販賣第二級毒品罪嫌。惟查：
  (一)按犯罪事實應依證據認定之，無證據不得認定其犯罪事實，
    又不能證明被告犯罪者，應諭知無罪判決，刑事訴訟法第15
    4 條、第301 條第1 項分別定有明文。而刑事訴訟上證明之
    資料，無論為直接證據或間接證據，均須達於通常一般之人
    均不致有所懷疑，而得確信其真實之程度，始得據為有罪之
    認定，若其關於被告是否犯罪之證明未能達此程度，而有合
    理之懷疑存在，致使無從形成有罪之確信，根據「罪證有疑
    ，利於被告」之證據法則，即不得據為不利被告之認定，此
    有最高法院76年台上字第4986號判例可稽。再按販賣毒品罪
    之成立，須具營利之意思，始足構成（最高法院67年台上字
    第2500號及69年台上字第1675號判例參照），倘行為人無營
    利之意，自難以該罪相繩，而是否有營利之意思，自應依證
    據認定之。
  (二)訊據被告，堅詞否認有上揭販賣之犯行。
  (三)查公訴人雖舉丁○○於警詢之證詞，證明被告販賣安非他命
    予丁○○，然丁○○警詢所言，無證據能力，已如前述，是
    公訴人就此部分，難謂已舉證。而證人丁○○於本院則證稱
    ：伊曾載被告至F1電動玩具店，被告問伊要不要毒品，伊說
    要1,000 元，被告即拿欠伊之1,000 元向「阿政」買安非他
    命，並交給伊，被告買時，伊在旁邊等語，由丁○○之證詞
    ，堪認丁○○係與被告一同向「阿政」購買安非他命，由被
    告以先前積欠丁○○之1,000 元支付丁○○所購安非他命之
    款項。由丁○○於本院之證詞，尚難認被告曾販賣安非他命
    予丁○○。
  (四)證人乙○○雖於警詢證稱：向被告買過10餘次安非他命等語
    ，被告於警詢亦供稱：乙○○向伊買過安非他命，次數不記
    得等語，然公訴人並未舉證，被告上揭「賣」安非他命予乙○○之行為，有意圖營利之意，及從中牟利。又如前述，乙○○雖於本院證稱：向被告拿安非他命，有時會給付款項，
    ，但公訴人並未舉證證明於乙○○給付被告款項時，被告所
    給乙○○安非他命之進價低於乙○○給付之款項（亦即無法
    證明被告有因而得利），況據乙○○於本院證稱：被告最初
    2 、3 次給伊安非他命均未收款，後伊覺得不好意思，故給
    被告款項，但被告退還，伊仍執意給付，被告給伊2 、3 次
    安非他命，伊給付被告1 次款項，伊給被告錢時，被告都多
    給伊安非他命，跟外面比算比較便宜等語，亦難認於被告於
    乙○○給付款項時，所交付之安非他命，其購買之價格低於
    乙○○給付之價款，是被告給付乙○○安非他命，縱有收款
    ，亦難以販賣罪相繩。
  (五)綜據上述，此部分犯罪不能證明，因檢察官認此部分與已起
    訴且經本院論罪科刑部分，有連續犯裁判上一罪關係，爰不
    另為無罪之諭知。
五據上論斷，應依刑事訴訟法第299條第1項前段、第300條，藥
  事法第83條第1項，毒品危害防制條例第4條第2項、第18條第1
  項前段、第19條第1項，刑法第11條、第2條第1項、修正前刑
  法第56條、修正前刑法第51條第5款，判決如主文。
六本案經檢察官林聰良到庭執行職務。
中    華    民    國    95    年    7     月    25    日
                  刑事五庭審判長法  官  朱光仁
                                法  官  蘇嫊娟
                                法  官  江翠萍
以上正本證明與原本無異。
如不服本判決應於送達後10日內向本院提出上訴狀。
                                書記官  張茹茵
中    華    民    國    95    年    8     月     1    日
附錄本案論罪科刑法條：
藥事法第83條第1 項，毒品危害防制條例第4 條第2 項
藥事法第83條第1 項
明知為偽藥或禁藥，而販賣、供應、調劑、運送、寄藏、牙保、
轉讓或意圖販賣而陳列者，處7 年以下有期徒刑，得併科新臺幣
5 百萬元以下罰金。
毒品危害防制條例第4 條第2 項
製造、運輸、販賣第一級毒品者，處死刑或無期徒刑；處無期徒
刑者，得併科新臺幣1 千萬元以下罰金。
製造、運輸、販賣第二級毒品者，處無期徒刑或7 年以上有期徒
刑，得併科新臺幣7百萬元以下罰金。


司法院資訊處製作；財團法人民間司法改革基金會備份。
